【裁判字號】    95,台上,4552
【裁判日期】    950817
【裁判案由】    殺人
【裁判全文】
最高法院刑事判決            九十五年度台上字第四五五二號
    上  訴  人  甲○○
                        之35.
上列上訴人因殺人案件，不服台灣高等法院台南分院中華民國九
十五年六月十四日第二審判決（九十五年度上重訴字第五二一號
，起訴案號：台灣台南地方法院檢察署九十四年度偵字第一一五
五三號），提起上訴，本院判決如下：
    主  文
原判決撤銷，發回台灣高等法院台南分院。
    理  由
本件原判決認定上訴人甲○○因不滿陳信瑋與其女友陳淑貞交往
，遂於民國九十四年九月十二日凌晨二時三十分許，騎乘機車並
攜帶水果刀一把，前往台南縣佳里鎮蚶寮里七五號之三陳信瑋住
處前，以行動電話聯絡陳信瑋在該處附近雞舍談判。至同日凌晨
三時三十分許，二人談判破裂，上訴人竟基於殺人之故意，自機
車內取出原已放置之水果刀，朝陳信瑋刺殺九刀，致陳信瑋受有
左胸部穿刺傷等多重銳器傷，而於同日五時三十分許，在送醫途
中死亡等情，並以第一審論處上訴人殺人罪刑（判處無期徒刑，
褫奪公權終身），認事用法俱無不合，量刑亦稱妥適，因而維持
第一審之判決，駁回上訴人在第二審之上訴，固非無見。
惟查有罪判決書之事實記載，為適用法令之準據，法院應將依職
權認定與論罪科刑有關之事實，翔實記載，然後於理由內逐一說
明其憑以認定之證據，並使事實認定與理由說明，互相適合，方
為合法。倘若事實認定與理由說明，不相一致；或所認定之事實
，與卷證資料不符，按諸刑事訴訟法第三百七十九條第十四款後
段規定，均屬判決理由矛盾之當然違背法令。經查：（一）原判
決事實欄記載「九十四年九月十二日凌晨二時三十分許，甲○○
駕駛……機車並攜帶水果刀一把，前往……陳信瑋住處前，以…
…行動電話，聯絡陳信瑋出門，在其（即陳信瑋）住處附近雞舍
談判，二人於同日凌晨三時三十分許談判破裂，甲○○竟基於殺
人之故意，自機車內取出原已放置之水果刀，朝陳信瑋刺殺九刀
……」等情（見原判決第一頁倒數第三行至第二頁第五行），以
上訴人係與陳信瑋談判破裂，始萌殺意，而取出原放置在機車內
之水果刀刺殺陳信瑋；惟理由欄則說明「若非被告（即上訴人）
身藏尖刀且乘被害人（即陳信瑋）不備之際，瞬間出手，襲擊被
害人要害……被告刺殺陳信瑋之前，實已具備殺人之動機及具體
刺激，顯見被告前往找陳信瑋談判時，即有不排除殺害陳信瑋之
準備，被告謂其無預謀……難以採信」等情（見原判決第三頁理
由二）。對於上訴人究係何時萌生殺人犯意？其所持以殺人之水
果刀係放置機車內或隨身藏放？又其是否趁陳信瑋不備之際持刀
襲擊之？等有關上訴人殺人犯罪事實之認定，核與理由之說明並
不一致，而有理由矛盾之違背法令。（二）原判決對於事實欄所
認定上訴人、陳信瑋與陳淑貞間之交往情形，於理由欄說明該部
分事實「經陳淑貞到場證述明確」（見原判決第三頁第二至三行
）。但查原審卷附準備程序筆錄及審判筆錄，均無證人陳淑貞到
場之記載，原判決上開事實之認定，顯與卷內證據資料不相符合
，併有證據上理由矛盾之違法。上訴意旨執以指摘原判決不當，
尚非全無理由，應認原判決有撤銷發回更審之原因。
據上論結，應依刑事訴訟法第三百九十七條、第四百零一條，判
決如主文。
中    華    民    國  九十五  年    八    月   十七   日
                      最高法院刑事第九庭
                          審判長法官  陳  正  庸
                                法官  賴  忠  星
                                法官  王  居  財
                                法官  林  開  任
                                法官  林  立  華
      本件正本證明與原本無異
                                      書  記  官
中    華    民    國  九十五  年    八    月  二十三  日
                                                Ａ


司法院資訊處製作；財團法人民間司法改革基金會備份。
